# 购买合营企业股权处理问题

提问人：dotaauditor 时间：2019-12-18 08:05:13
背景：A公司购买B 公司50%股权，支付对价 100 万元，购买日 B公司净资产公允价值为 160 万元，A 公司将其作为合营企业进行长投权益法核算，现 A公司根据需要，需按照比例法对 B 公司财务报表进行比例合并。
根据准则规定，权益法核算长投初始计量，支付交易对价大于取得投资时享有被投资单位可辨认净资产公允价值份额，无需额外处理；但根据比例合并要求，需要在合并层面将长投调整为与可辨认净资产公允价值份额相等才能保证抵消完整（即需要在合并层面将长投 100 万元调整为 160*50%=80万元）。
请教陈版主：在比例合并前提下，上述差额 20 万元应当如何处理？
（ 1 ）是否可以理解为购买时 A公司支付对价溢价，合并层面确认为商誉？
（ 2 ）参考准则规定，权益法核算长投时，支付交易对价小于取得投资时享有被投资单位可辨认净资产公允价值份额确认营业外收入，因此上述 20 万元差额确认为营业外支出？
（ 3 ）将差额确认为投资收益？

回答人：chenyiwei
如果确定要做比例合并的，这必然只是一项基于特殊编制基础的报表，则对投资成本与投资日被投资方可辨认净资产公允价值份额之间的差额如何处理，可在编制基础中对其予以指定和充分披露。一般倾向于参照非同一控制下合并中的做法，将差额确认为商誉或者营业外收入。
由于该报表为特殊基础报表，故需严格限定其目标使用者范围、编制目的和用途。